【裁判字號】    99,易,551
【裁判日期】    980624
【裁判案由】    贓物
【裁判全文】
臺灣臺中地方法院刑事判決  99年度易字第551號
公  訴  人  臺灣臺中地方法院檢察署檢察官
被      告  戊○○
選任辯護人  陳慶昌律師
上列被告因贓物案件，經檢察官提起公訴（99年度偵字第6號）
，本院判決如下：
    主    文
戊○○收受贓物，處拘役伍拾日，如易科罰金，以新臺幣壹仟元
折算壹日。
    事    實
一、戊○○（別名「陳寬」）於民國98年3月25日，在臺中市○
    區○○街359號，明知丁○○（另為緩起訴處分）交付、委
    託其代為兌換現金如附表所示之支票，係庚○○（另為緩起
    訴處分）拾得而侵占入己之贓物（係持有人爵士影像事業有
    限公司之員工丙○，於98年2月20日，在臺中市○○路遺失
    ）竟仍加以收受。戊○○復於98年3月25日下午3時許，在臺
    中市○區○○街359號，將該張支票轉交予不知情之乙○○
    ，向乙○○借款。乙○○及林佳螢（原名為甲○○）於98年
    3 月26日，一同持該張支票，前往合作金庫銀行烏日分行，
    欲將該張支票存入甲○○在該分行之帳號0000000000000號
    帳戶提示時，因丙○早已申報遺失，遭到退票。經警方通知
    林佳螢、乙○○、戊○○、丁○○及庚○○到案說明，因而
    查知上情。
二、案經臺灣臺中地方法院檢察署檢察官偵查起訴。
    理  由
壹、證據能力部分：
一、按刑事訴訟法第159條第1項固規定：「被告以外之人於審判
    外之言詞或書面陳述，除法律有規定者外，不得作為證據」
    ，然若具有必要性及信用性情況之除外者外，原則上仍認其
    有容許性，自具有證據能力；至所謂具有必要性及信用性情
    況者，例如刑事訴訟法第159條之1至之5之情形，仍例外認
    其有證據能力，有關證人丁○○之證述筆錄，因本院已經依
    據當事人聲請傳喚證人到庭接受檢辯雙方之交互詰問，則法
    院既已透過直接、言詞審理方式檢驗過該證人之前所為證述
    ，當事人之反對詰問權已受到保障得以完全行使之情況下，
    該等審判外證據除有其他法定事由，例如：非基於國家公權
    力正當行使所取得或私人非法取得等，而有害公共利益，即
    以一般證據排除法則為判斷等情外，應認該審判外供述已得
    透過審判程式之詰問檢驗，而取得作為證據之資格，亦即其
    審判外供述與審判中供述相符部分，顯然已經構成具備可信
    之特別情狀，當然有證據資格（最高法院94年度臺上字第25
    07號、95年度臺上字第2515號判決參照）。被告之選任辯護
    人辯稱：證人丁○○於審判外之證述，無證據能力等語。惟
    查，證人丁○○業於本院審判期日經檢察官、被告、辯護人
    交互詰問檢視其證詞，其證詞歷次證述內容均大致相合，揆
    諸上開最高法院判決意旨，證人丁○○於警詢、偵查中之證
    述，已取得作為證據之資格，應有證據能力，辯護人否認上
    揭證據能力之主張，尚非可採。
二、另按刑事訴訟法第159條之5第2項所定：當事人、代理人或
    辯護人於法院調查證據時，知有第159條第1項不得為證據之
    情形，而未於言詞辯論終結前聲明異議者，視為有前項之同
    意。乃係基於證據資料愈豐富，愈有助於真實發現之理念，
    酌採當事人進行主義之證據處分權原則，並強化言詞辯論主
    義，透過當事人等到庭所為之法庭活動，在使訴訟程式順暢
    進行之要求下，承認傳聞證據於一定條件內，得具證據適格
    。此種「擬制同意」，因與同條第一項之明示同意有別，實
    務上常見當事人等係以「無異議」或「沒有意見」表示之，
    斯時倘該證據資料之性質，已經辯護人閱卷而知悉，或自起
    訴書之記載而瞭解，或偵、審中經檢察官、審判長、受命法
    官、受託法官告知，或被告逕為認罪答辯或有類似之作為、
    情況，即可認該相關人員於調查證據之時，知情而合於擬制
    同意之要件（最高法院96年度臺上字第4174號判決意旨參見
    ）。經查，本判決下列所引用之各該被告以外之人於審判外
    之偵訊筆錄等資料，檢察官、被告及其之選任辯護人於本院
    準備程式及審判期日中均未對此部分之證據表示意見，且迄
    至言詞辯論終結前亦未聲明異議，本院審酌上開證據資料製
    作時之情況，尚無違法不當及證明力明顯過低之瑕疵，亦認
    為以之作為證據應屬適當，揆諸前開規定，爰依刑事訴訟法
    第159條之5規定，認本院後述之前揭文書等證據資料均有證
    據能力，均得作為本件認定事實之證據。
貳、實體部分：
一、訊據被告戊○○固坦承其曾於前揭時、地，自丁○○處收受
    如附表所示支票，並持向友人乙○○調現之事實，惟矢口否
    認有何收受贓物之犯行，辯稱：系爭即期支票是丁○○持向
    伊調現，並告知是客票，伊不知該支票是拾得的，否則也不
    可能介紹友人乙○○予丁○○，況且事後有關該支票之交付
    現款及交付支票等情，伊均未經手，何來收受贓物云云。惟
    查：
（一）附表所示支票1張，係被害人爵士影像事業有限公司所有
      ，由持有人即該公司員工丙○，於98年2月20日，在臺中
      市○○路遺失，嗣該張支票於98年3月26日，由乙○○及
      林佳螢於一同持往合作金庫銀行烏日分行，欲將該張支票
      存入林佳螢在該分行之帳號0000000000000號帳戶提示時
      ，因丙○前已申報遺失，遭到退票等情，業據證人即被害
      人丙○、證人乙○○及林佳螢分別於警詢、偵訊及本院審
      理時，各自證述在卷（參見98年度偵字第26411號影卷第7
      頁至第9頁、桃園縣政府警察局楊梅分局警卷第10頁至第
      15頁、本院卷第53至第54頁、第82頁至第84頁筆錄），並
      有如附表所示之支票、退票理由單、掛失止付票據提示人
      資料查報表、遺失票據申請書各1份在卷可稽（附於同警
      卷第6頁至第8頁），可徵，如附表所示之支票確為被害人
      爵士影像公司員工丙○遺失之物甚明。
（二）如附表所示遺失之支票，遭庚○○於98年3月15日拾獲後
      ，意圖為自己不法所有侵占入己後，轉交予丁○○，丁○○再轉交予被告調現，並明確告知被告該支票係庚○○拾
      得之物，被告收受後持向乙○○票貼調現等情，迭據證人
      庚○○、丁○○、乙○○於警詢、偵訊及本院審理時證述
      在卷（參見同警卷第1頁至第3頁筆錄、第19頁至第21頁筆
      錄、同偵卷第6頁至第9頁筆錄、第15頁、第16頁、第31頁
      至第32頁筆錄、本院卷第29頁至第32頁、第54頁至第55頁
      背面筆錄、本院卷第82頁至第84頁），被告雖以前揭情詞
      置辯，然證人丁○○已迭次一致證述：於98年3月25日伊
      有拿1張面額新臺幣3萬多元的支票，向被告調現金，伊與
      被告是朋友，伊拿該張支票向被告調現金時，有告知因朋
      友撿到1張票，問伊要如何辦理，伊不知道該支票能不能
      兌現，才想要問有社會經驗的人，因為伊等是學生，不知
      道撿到的支票能不能兌現，伊當時告訴被告因朋友撿到1
      張支票，問被告有沒有辦法處理，伊確定有告訴被告該支
      票是撿到的，之後伊沒有拿到錢，也不知道被告有無兌現
      ，或向他人調現，因為伊不知道這張票到底能否使用，伊
      當時就是拿票問被告撿到支票要如何處理，被告說要問朋
      友，之後伊就接到法院的通知，伊拿票交給被告後，被告
      沒有拿錢給伊，也沒有將票還給伊，庚○○撿到的該張支
      票，伊有面對面交給被告，並告訴被告這是庚○○撿到的
      ，問他要怎麼處理，98年3月時，伊是學生，庚○○也是
      學生，伊把票交給被告戊○○後，戊○○只有告訴伊稱警
      察有通知他要去做筆錄，伊確定有告訴戊○○這張票是撿
      來的，因為當時朋友庚○○就是這樣跟伊說，所以伊也是
      這樣去問戊○○撿來的票要如何處理等語（參見本院卷第
      29頁正反面、第30頁背面、第31頁背面筆錄、同偵卷第7
      頁、第8頁、第16頁、第31頁正、反面筆錄），核與證人
      庚○○證述：伊於98年3月份在臺中巿學士路上撿到該支
      票就先放在口袋拿回家，後來跟丁○○出去玩，在車上丁○○打開伊皮包看到這張支票，伊有告知是撿到的，丁○○就說要把該支票拿給朋友看看，伊就將該支票交給丁○○去換現金，撿到該支票時，伊是大學生，後來伊在高速
      公路的車上將該支票交給丁○○，車上的人都有聽到該對
      話，伊確實有說這是撿到的票，而丁○○也有說他要去跟
      朋友調看看，而且在車上丁○○就有打電話給他朋友陳寬
      ，就是庭上的的戊○○，伊當時在車上有聽到丁○○打電
      話說陳寬的名字，且丁○○一開始和陳寬認識的時候，有
      找伊去陳寬的事務所，所以伊也知道這個人，當時丁○○
      在伊朋友車上打電話，是在伊及伊女朋友、朋友的面前通
      話的，電話中丁○○確實有提到有撿到壹張票，問要如何
      處理，後來伊也有問丁○○打給誰，丁○○說是打給寬哥
      ，我就知道是打給陳寬，就是庭上的戊○○，伊將票交給
      丁○○後，就再也沒有拿到這張票，後來丁○○有告知說
      這張票被警察知道，要伊過去戊○○的事務所，到了那邊
      ，丁○○、戊○○拿支票影本給伊看，要伊去和失主道歉
      ，中間他們借錢調現的事情伊不清楚，只有在一開始丁○○拿走該支票時有說調到錢會分給伊，但是後來他們如何
      調到錢，伊都沒有參與等語（參見本院卷第54頁至第55頁
      筆錄、同偵卷第8頁、第16頁筆錄），佐以票貼過程中，
      雙方首重支票信用，理應詳究支票來源及發票人之信用，
      證人丁○○、庚○○均僅為學生身分，且與被告認識，被
      告豈有在證人丁○○突然持如附表所示發票人為新婚密碼
      股份有限公司之支票調現，即冒然答應之理!證人丁○○
      、庚○○2人於偵查中，即各自自白收受贓物及侵佔遺失
      物犯行（參見同偵卷第16頁筆錄），其等與被告係朋友關
      係，並無仇隙，實無誣陷被告之動機，其等前揭證詞亦無
      悖於常理之處，佐以證人乙○○已明確證述：於98年3月
      25日，戊○○有拿如附表所示支票向伊調現，伊拿了票後
      ，就打電話給甲○○調現，再陪甲○○去合庫領錢，把該
      支票軋進去，伊當時將調得的現金拿到戊○○公司直接交
      給戊○○本人，伊確定調現的錢是交給戊○○本人等語（
      參見本院卷第82頁至第83頁筆錄），核與被告前於警詢時
      供承：伊於98年3月25日在臺中巿北區○○街359號公司，
      持該支票向乙○○換取現金等語（參見同警卷第17頁筆錄
      ）相符，再觀以如附表所示之支票，發票日即98年3月25
      日，被告持該支票向乙○○調現時，該支票已屆發票日，
      實已無票貼之必要，直接向銀行提示即可，被告捨此而不
      為，竟於同日轉向第3人調現，足徵，證人丁○○、庚○○上揭證述：丁○○將如附表所示支票持向被告調現時，
      已明確告知被告該支票係庚○○拾得之物等情，與事實相
      符，足予憑採，被告辯稱：證人丁○○持該支票向伊調現
      時，僅告知是客票，伊不知該支票是拾得，且僅介紹乙○○予丁○○，事後有關該支票之交付現款及交付支票等情
      ，伊均未經手云云，顯屬卸責之詞，無足憑採。又證人辛○○於本院審理時雖證述：於98年3月間，丁○○拿1張支
      票來向戊○○調現時，伊在場，但並沒有加入他們的討論
      ，只有在旁邊聽而已，之前丁○○沒有向戊○○調過錢，
      當天丁○○說他要用錢，問戊○○身上有無現金，要拿票
      和他調現，戊○○說他身上沒有那麼多錢，要問他朋友，
      丁○○有談及朋友的名字，但伊沒有聽到是撿到的，之後
      伊在公司，有叫丁○○來拿現金，伊確定後來是乙○○拿
      錢過來，伊才叫丁○○過來拿錢，當時戊○○不在場，乙○○是先來公司把票拿走，過了一段時間後才把錢拿來，
      中間，戊○○說他有事情就先走了，因此乙○○拿錢來的
      時候，戊○○並不在場，只有伊和乙○○、丁○○在場云
      云（參見本院卷第33頁至第35頁筆錄），顯已與證人丁○○上揭證述：如附表所示支票交給被告後，伊都沒有拿到
      現金等語、證人乙○○證述：被告持該支票向伊調現，伊
      是在被告公司親自將調得之現金交給被告本人等語及被告
      上開於警詢中之供述明顯不符，無足憑採，亦不足作有為
      利被告之證明，另證人辛○○對於公訴檢察官當庭詰問其
      有關該支票調得現金如何交付、退票後處理情形等情，均
      諉以不復記憶，亦明白證述在證人丁○○持該支票予被告
      時之對話，伊沒有仔細聽等語（參見本院卷第35頁筆錄）
      ，竟又能證稱：被告有問丁○○票是否正常，丁○○有回
      稱正常云云，其證詞已難遽採為有利被告之證定，併予敘
      明。
（三）綜上所述，被告已明知如附表所示支票係他人拾得侵占之
      遺失物，竟仍持以使用調現，自有收受贓物之故意。被告
      所辯，係事後卸責之詞，不足憑採。本案事證明確，應依
      法論科。
二、按系爭如附表所示支票，係屬他人侵占遺失物之贓物，被告
    予以收受，致該支票輾轉流出，致被害人更難以追回，核被
    告所為，係犯刑法第349條第1項收受贓物罪。然審酌被告所
    為顯影響票據信用及交易秩序，亦加速被害人遭侵占之物難
    於追及，且犯後否認犯行，態度不佳，及其素行、智識程度
    、生活狀況、本件犯罪之動機、目的、手段、所造成之危害
   （票面金額32,150元）等一切情狀，量處如主文所示之刑及
    易科罰金之折算標準，以示懲儆。
據上論斷，應依刑事訴訟法第299條第1項前段，刑法第349條第1
項、第41條第1項前段，刑法施行法第1條之1，判決如主文。
本案經檢察官己○○到庭執行職務。
中    華    民    國    98    年     6    月    24     日
                  刑事第七庭      法  官   黃賢婷
以上正本證明與原本無異。
如不服本判決應於收受送達後10日內向本院提出上訴書狀，並應
敘述具體理由；其未敘述上訴理由者，應於上訴期間屆滿後20日
內向本院補提理由書（均須按他造當事人之人數附繕本）「切勿
逕送上級法院」。
                                  書記官   江美琪
中    華    民    國    99    年    6     月    24    日
附錄：本案論罪科刑法條全文
中華民國刑法第349條
（普通贓物罪）
附表
┌───────┬────────┬─────────┐
│支票號碼      │票載發票日期    │付款人            │
├───────┼────────┼─────────┤
│ETA0000000    │98年3月25日     │兆豐銀行東臺中分行│
├───────┼────────┼─────────┤
│發票人        │票面金額        │受款人            │
├───────┼────────┼─────────┤
│新婚密碼股份有│新臺幣 3萬2150元│無                │
│限公司（負責人│                │                  │
│李彥儀）      │                │                  │
└───────┴────────┴─────────┘

司法院資訊處製作；財團法人民間司法改革基金會備份。
